臺灣臺北地方法院交通事件裁定
異議人即
受處分人　甲○○
上列異議人即受處分人因違反道路交通管理處罰條例事件，對於
交通部公路總局臺北區監理所於中華民國96年1月17日所為處分
（原處分案號：北市裁四字第裁22-F00000000號)，聲明異議，
本院裁定如下：
    主  文
原處分撤銷。
甲○○汽車駕駛人，行經有燈光號誌管制之交岔路口闖紅燈，處
罰鍰新臺幣伍仟肆佰元，並記違規點數參點。
    理  由
一、按汽車駕駛人，行經有燈光號誌管制之交岔路口闖紅燈者，
    處新臺幣（下同）1800元以上5400元以下罰鍰，並記違規點
    數3點，道路交通管理處罰條例第53條第1項、第63條第1 項
    第3款分別定有明文。
二、本件異議人即受處分人甲○○於95 年9月19日23時24分，駕
    駛其所有車號DJ-9253 號自用小客車在頭份交流道東側引道
    ，行經有燈光號誌管制之交岔路口闖紅燈，為苗栗縣警察局
    依違反道路交通管理處罰條例第53 條第1項規定，逕行舉發
    該舉發單因無人簽收，於95年10月13日寄存於臺北莒光郵局
    ，原處分機關於96年1月17日逕為裁決。異議人於96年1月25
    日收受裁決書後，於96 年2月5日以電子件及96年2月13日以
    書面陳述意見後，原處分機關另於96年3月5日以北市裁三字
    第09632559500 號函知異議人，衡諸違規通知單收受情形，
    同意於96年4月3日前從寬以低額新台幣2700元裁罰。嗣異議
    人於96年3月15日方以司法狀紙聲明異議。
三、異議人固不否認於上開時間駕駛其所有之上開車輛行經頭份
    交流道東側引道口，惟否認有何交通違規行為，辯稱: 伊當
    時欲從頭份交流道回台北，因對當地路況不熟，而中間分隔
    島屏障過高，必須趨前尋路，但確定自已是等到綠燈才走等
    語。
四、經查:
  (一)按一般人民對不服行政處分之爭訟方法、管轄機關及聲明
      不服之期間、方式往往不易知曉，因此，行政機關對於所
      做成之行政處分，若該處分之相對人依法可提出救濟者，
      自均須於該處分書中，載明不服處分之意旨及不服行政處
      分之救濟方法、期間及其受理機關，俾維護行政處分相對
      人之訴訟權益，此從行政程序法第96條第1項第6款所規定
      教示制度之由來，即明上理；又行政機關做成行政處分後
      ，該處分之相對人，若具狀逕向該處分機關表達對該處分
      不服之意，則不論其表達對該處分不服所使用欲訴訟救濟
      之語句，是否與法文甚或該處分書所記載教示救濟之名稱
      相符，該處分機關對於受處分人所提出之訴訟救濟文書，
      自應依前開教示制度之精神，於確認該處分之製作並無違
      法及非該處分之訴訟救濟管轄機關之情形下，即轉由有管
      轄權之救濟機關審理，否則，若僅因行政處分相對人提出
      訴訟救濟所使用之救濟名稱，與法文規定之名稱不符，即
      逕認定受處分人無對該處分表示救濟之意，如此不僅有違
      行政程序法有關教示救濟制度之精神，抑且勢將延誤受處
      分人提出訴訟救濟之時機，而致侵害其憲法上所保障訴訟
      救濟之權利，是依上開法文規定及參酌訴願法第14條規定
      之精神，行政處分之相對人，若對於該處分已有表達不服
      救濟之意並提出訴訟文書於原處分機關或其他非管轄機關
      ，則不論原處分機關或非管轄機關，對該訴訟文書為如何
      處理，該處分之救濟管轄機關，於事後判斷行政處分相對
      人所提出之訴訟是否已逾法定期間時，自仍應以原處分機
      關或該收受訴訟文書之非管轄機關，其收受訴訟文書之日
      期，作為判斷人民提出訴訟救濟之期間是否已逾法定期限
      之基準。本件原處分機關臺北市交通事件裁決所囑託郵務
      機關將本件北市裁四字第裁22-F00000000號裁決書於96年
      1月25日送達異議人即受處分人甲○○（由同居人簽收）
      ，此有上開裁決書及送達證書（掛號回執）影本在卷可證
      ，該裁決書自已於96年1月25日發生送達效力。本件異議
      人固然遲至96 年3月15日方向原處分機關遞狀聲明異議，
      此有異議人聲明異議狀上所蓋原處分機關收狀日期戳章印
      文在卷足憑，惟異議人於收受前開裁決書後，即於96 年2
      月5日及同年月13 日向原處分機關提出陳述書，有該陳述
      書在卷可查，依該陳述書內容所載當日並未違規等語，足
      見異議人確有對該裁決書表示不服與救濟之意，則揆諸前
      揭說明，自應以原處分機關收受上開陳述書之日期，作為
      異議人提起本件訴訟救濟是否已逾法定期間判斷之依據。
      本件異議人於96年2月5日聲明異議，既未逾法定救濟期限
      ，於程序上自屬適法，本院自應受理，並為實體之審查，
      此合先敘明。
  (二)上揭違規事實經證人即本件舉發員警乙○○於本院調查時
      ，到庭證述綦詳，並有舉發單位所設置之微電腦闖紅燈自
      動測速照相儀器拍照採證，此有採證照片2 幀在卷可稽。
      觀諸違規照片所示，該照片2幀為連續拍攝，第1幀採證照
      片「4.04」表示紅燈亮燈前黃燈已亮4.04秒、「018.21」
      表示違規車輛於紅燈亮起第18.21秒時進入路口，「L1 」
      表示違規車輛進入路口時為第1 車道 (內側車道)、「050
      」表示該路段最高速限50 公里; 第2張採證照片「019.01
      」表示違規車輛於紅燈亮起第19.01 秒時之位置並通過停
      止線，進入路口範圍，有苗栗縣警察局96 年2月27日苗警
      交字第0960007412號函及微電腦闖紅燈自動測速照相系統
      相關資料在卷可參，是受處分人違規事實堪以認定。受處
      分人雖以前詞置辯，惟駕駛人駕駛汽車時本應注意前方車
      況而為適當處置，且受處分人對當地路況並不熟悉，於尋
      路行經有燈光號誌管制之路口時，應當更為謹慎注意號誌
      變化，以維交通安全，是異議人所辯，不足採信。
五、綜上所述，異議人所有上開自用小客車確有於上揭時地，行
    經有燈光號誌管制之交岔路口闖紅燈之違規行為，從而原處
    分機關依道路交通管理處罰條例第53 條第1項及違反道路交
    通管理事件統一裁罰基準表之規定，裁處異議人罰鍰5400元
    固非無見，惟漏未依同條例63條第1項第3款之規定並予記違
    規點數3 點，即難認為允當，本件異議雖無理由，惟原處分
    既有不當，自應由本院將原處分撤銷，並依據道路交通管理
    處罰條例第53 條第1項、第63條第1項第3款之規定，裁處如
    主文所示，以資適法。
據上論斷，依道路交通案件處理辦法第20條，裁定如主文。
中　　華　　民　　國　　96　　年　　6 　　月　　29　　日
                                臺灣臺北地方法院交通法庭
                                          法　官  趙子榮
上正本證明與原本無異。
如不服本裁定，應於裁定送達後5日內，向本院提出抗告狀。
                                          書記官  陳怡君
中　　華　　民　　國　　96　　年　　6 　　月　　29　　日
